臺灣雲林地方法院刑事判決　　　　　　　 96年度訴字第789號
公　訴　人　臺灣雲林地方法院檢察署檢察官
被　　　告　乙○○
　　　　　　　　　　國民
上列被告因違反毒品危害防制條例案件，經檢察官提起公訴（96
年度毒偵字第388 號），於本院準備程序進行中，被告就被訴事
實為有罪之陳述，經合議庭裁定由法官一人獨任進行簡式審判程
序，判決如下：
    主  文
乙○○施用第一級毒品，累犯，處有期徒刑捌月，減為有期徒刑
肆月；又施用第一級毒品，累犯，處有期徒刑拾月，減為有期徒
刑伍月，扣案第一級毒品海洛因壹包（淨重零點零貳公克）沒收
銷燬之，扣案包裝上開第一級毒品海洛因之夾鍊袋壹只沒收之；
又施用第二級毒品，累犯，處有期徒刑伍月，減為有期徒刑貳月
又拾伍日；又施用第二級毒品，累犯，處有期徒刑陸月，減為有
期徒刑月。應執行有期徒刑壹年貳月，扣案第一級毒品海洛因
壹包（淨重零點零貳公克）沒收銷燬之，扣案包裝上開第一級毒
品海洛因之夾鍊袋壹只沒收之。
    犯罪事實及證據名稱
一、犯罪事實：
    乙○○前因施用毒品案件，經觀察、勒戒後，認有繼續施用
    毒品之傾向，經法院裁定送強制戒治，於民國90年02月25日
    執行完畢，又因施用毒品、竊盜等案件，經臺灣彰化地方法
    院於92年06月02日，以92年度訴字第489 號判決判處有期徒
    刑10月、5 月，應執行有期徒刑1 年1 月確定；及於92年07
    月21日，以92年度易字第646 號判決判處有期徒刑10月確定
    ，兩案合併定應執行有期徒刑1 年10月確定，於94年10月03
    日縮刑期滿執行完畢。再因施用毒品案件，經臺灣臺中地方
    法院於96年03月19日，以95年度易字第3858號判決判處有期
    徒刑8 月確定。乙○○猶未能戒除毒癮，復分別基於施用第
    一級毒品海洛因（以下稱海洛因）、第二級毒品甲基安非他
    命（以下稱甲基安非他命）之犯意，再為下列施用海洛因、
    甲基安非他命行為：
(一)、於96年02月08日上午08、09時許，在其彰化縣北斗鎮西德里
    新厝巷11號住處，以將海洛因摻水置入注射針筒內，再以注
    射針筒注射手臂皮膚之方式，施用海洛因1 次；另於96年02
    月06日晚間08時許，在其上開住處，以將甲基安非他命置於
    玻璃球燒烤使之產生煙霧，吸食其煙之方式，施用甲基安非
    他命1 次。嗣於96年02月09日下午05時30分許，在北斗鎮○
    ○里○○路與中正路口為警查獲，經其同意採尿送驗，檢出
    嗎啡及甲基安非他命陽性反應。
(二)、乙○○於96年02月09日為警查獲後，另行起意，又於96年03
    月05日中午某時許，在雲林縣斗南鎮○○○街25號11樓友人
    住處，以將海洛因摻水置入注射針筒，再以注射針筒注射手
    臂皮膚之方式，施用海洛因1 次；另於96年03月04日，在其
    上開住處，以將甲基安非他命置於玻璃球內燒烤使之產生煙
    霧，再吸食其煙之方式，施用甲基安非他命1 次。嗣於96年
    03月06日晚間07時許，在雲林縣斗南鎮○○○街25號11樓為
    警查獲，並扣得海洛因1 包（淨重0.02公克），經其同意採
    尿送驗，又檢出嗎啡及甲基安非他命陽性反應。
二、程序部分：
    本件被告乙○○所犯為死刑、無期徒刑、最輕本刑為3 年以
    上有期徒刑以外之罪，被告於準備程序中均就被訴事實為有
    罪之陳述，經法官告知簡式審判程序之旨，並聽取公訴人、
    被告之意見後，合議庭認為適宜，依刑事訴訟法第273 條之
    1 第1 項規定，裁定進行簡式審判程序。又刑事訴訟法第15
    9 條第1 項規定：被告以外之人於審判外之言詞或書面陳述
    ，除法律有規定者外，不得作為證據。惟同條第2 項例外規
    定：法院以簡式審判程序，不適用之。故本件不適用傳聞排
    除法則有關限制證據能力之相關規定。並得依同法第310 條
    之2 準用同法第454 條之規定製作略式判決書，僅需記載犯
    罪事實、證據名稱及應適用之法條，並得以簡略方式為之。
三、認定犯罪事實所憑之證據及理由：
(一)、彰化縣警察局北斗分局委託檢驗尿液代號與真實姓名對照認
    證單、詮昕科技股份有限公司96年03月07日濫用藥物尿液檢
    驗報告。
(二)、南投縣政府警察局南投分局委託鑑驗尿液代號與真實姓名對
    照表、詮昕科技股份有限公司96年03月14日濫用藥物尿液檢
    驗報告。
(三)、扣案海洛因1 包、法務部調查局96年04月06日調科壹字第09
    623031100 號鑑定書。
(四)、全國施用毒品案件紀錄表、臺灣雲林地方法院檢察署刑案資
    料查註紀錄表、法務部全國檢察官線上查詢人犯在監所最新
    資料報表各1 份。
(五)、被告於警詢、檢察官面前之供述筆錄，及於本院審理時之自
    白。
(六)、施用第一、二級毒品為犯罪行為，毒品危害防制條例第10條
    定有處罰明文。故施用第一、二級毒品者，依前揭規定本應
    科以刑罰。惟基於刑事政策，對合於一定條件之施用者，則
    依同條例第20條、第23條之規定，施以觀察、勒戒及強制戒
    治之保安處分。又毒品危害防制條例於92年07月09日修正公
    布，自93年01月09日施行，其中第20條、第23條將施用毒品
    之刑事處遇程序，區分為「初犯」及「5 年內再犯」、「5
    年後再犯」。依其立法理由之說明：「初犯」，經觀察、勒
    戒或強制戒治後，應為不起訴處分或不付審理之裁定；經觀
    察、勒戒或強制戒治執行完畢釋放後，「5 年內再犯」者，
    因其再犯率甚高，原實施之觀察、勒戒及強制戒治既已無法
    收其實效，爰依法追訴或裁定交付審理。至於經觀察、勒戒
    或強制戒治執行完畢釋放後，「5 年後再犯」者，前所實施
    之觀察、勒戒或強制戒治已足以遮斷其施用毒品之毒癮，為
    期自新及協助其斷除毒癮，仍適用「初犯」規定，先經觀察
    、勒戒或強制戒治之程序。從而依修正後之規定，僅限於「
    初犯」及「5 年後再犯」二種情形，始應先經觀察、勒戒或
    強制戒治程序。倘被告於5 年內已再犯，經依法追訴處罰，
    縱其第3 次（或第3 次以上）再度施用毒品之時間，在初犯
    經觀察、勒戒或強制戒治執行完畢釋放5 年以後，已不合於
    「5 年後再犯」之規定，且因已於「5 年內再犯」，顯見其
    再犯率甚高，原實施觀察、勒戒或強制戒治，已無法收其實
    效，即應依該條例第10條處罰。有最高法院95年度第7 次刑
    事庭會議決議可參。查被告前於90年02月25日，因施用毒品
    案件，經強制戒治執行完畢後，5 年內，再於92年間因施用
    第二級毒品案件，經臺灣彰化地方法院以92年度訴字第489
    號判決分別判處有期徒刑10月、5 月確定，又於95年間，因
    施用毒品案件，經臺灣臺中地方法院以95年度易字第3858號
    判決判處有期徒刑8 月確定，有臺灣高等法院被告前案紀錄
    表在卷可憑。此次於96年02月06日、同年月06日、同年03月
    04日、同年03月05日，再犯本件施用毒品罪，依上開決議意
    旨已不合於5 年後再犯，即應依法追訴、審理。
(七)、被告自白與上述積極證據相符，顯屬真實。本件事證明確，
    被告施用第一、二級毒品之犯行堪以認定。
四、論罪科刑之理由：
(一)、核被告所為，係犯毒品危害防制條例第10條第1 項之施用第
    一級毒品罪，及毒品危害防制條例第10條第2 項之施用第二
    級毒品罪。被告持有毒品海洛因、甲基安非他命之低度行為
    為施用毒品海洛因、甲基安非他命之高度行為所吸收，不另
    論罪。被告於96年02月08日施用第一級毒品，於同年月06日
    施用第二級毒品，為警查獲後，其施用第一、二級毒品犯意
    已經中斷，嗣於同年03月05日又施用第一級毒品，同年03月
    04日又施用第二級毒品，顯然其前後二次分別施用第一級毒
    品、第二級毒品之犯行，均犯意各別，且先後二次分別施用
    第一、二級毒品之行為，時間相隔20餘日之久，雖為多次之
    複數行為，惟其並未具備預先反覆實施之犯意甚為明確，實
    難單以被告前後二次觸犯相同之毒品危害防制條例第10條第
    1 項施用第一級毒品罪名及毒品危害防制條例第10條第2 項
    施用第二級毒品罪名，即謂其先後施用第一、二級毒品之行
    為，為集合犯之實質上一罪關係，故被告先後二次分別施用
    第一、二級毒品之四罪間，應予分論併罰。
(二)、被告前因施用毒品、竊盜等案件，經臺灣彰化地方法院於92
    年06月02日，以92年度訴字第489 號判決判處有期徒刑10月
    、5 月，應執行有期徒刑1 年1 月確定；及於92年07月21日
    ，以92年度易字第646 號判決判處有期徒刑10月確定，兩案
    合併定應執行有期徒刑1 年10月確定，並於94年10月03日縮
    刑期滿執行完畢，有臺灣高等法院被告前案紀錄表在卷可稽
    ，被告於有期徒刑執行完畢後，5 年內再犯本件有期徒刑以
    上之罪，應依刑法第47條第1 項規定，論以累犯，並各加重
    其刑。
(三)、本院審酌被告前有麻醉藥品管理條例、侵占、竊盜、毒品危
    害防制條例等犯罪前科，素行不佳，被告前因施用毒品而經
    觀察勒戒、強制戒治及服刑，仍無法戒斷毒癮，不能抗拒毒
    品之誘惑，把持不住，再度沾染毒品，顯見毒癮不淺，品行
    亦有不端，過短刑期無法收戒除毒癮之效，惟其犯後已坦承
    犯行，且其施用毒品行為僅戕害自身，尚未造成其他危害，
    未婚，亦無子女，受僱載運蔬菜，每月收入約新臺幣3 萬元
    至5 萬元，有正當工作及固定收入，為國中畢業，教育程度
    不高等一切情狀，分別量處如主文所示之宣告刑。
(四)、另中華民國96年罪犯減刑條例業於96年07月04日公布，並自
    96年07月16日施行，該條例第2 條明文規定：「犯罪在中華
    民國96年04月24日以前者，除本條例另有規定外，依下列規
    定減刑：三、有期徒刑、拘役或罰金，減其刑期或金額二分
    之一」則本件被告所犯上揭施用第一、二級毒品罪之犯罪時
    間，均在96年04月24日以前，均應依中華民國96年罪犯減刑
    條例第2 條第1 項第3 款規定，減其有期徒刑二分之一，並
    均應依該條例第7 條第2 項規定，就原本宣告刑諭知其減得
    之刑分別為4 月、5 月、2 月又15日、3 月，並依同條例第
    10條就減得之刑，依據刑法第51條第5 款，定應執行刑。
(五)、扣案海洛因1 包，應依毒品危害防制條例第18條第1 項前段
    規定沒收銷燬之，另扣案包裝上開海洛因之夾鍊袋1 只，係
    預備供被告施用海洛因所用之物，且為被告所有，業據被告
    供述在卷，爰依刑法第38條第1 項第2 款規定宣告沒收。
五、應適用之法律：
(一)、刑事訴訟法第273 條之1 第1 項、第299 條第1 項前段、第
    310 條之2 、第454 條。
(二)、毒品危害防制條例第10條第1 項、第2 項、第18條第1 項前
    段，刑法第11條前段、第47條第1 項、第51條第5 款、第38
    條第1 項第2 款，中華民國96年罪犯減刑條例第2 條第1 項
    第3 款、第7 條、第10條。
本案經檢察官甲○○到庭執行職務。
中　　華　　民　　國　　96　　年　　11　　月　　19　　日
                  刑事第六庭    法  官  李秋瑩
以上正本證明與原本無異。
如不服本判決，應於判決送達後10日內向本院提出上訴狀（須附
繕本）。
                                書記官　邱明通
中　　華　　民　　國　　96　　年　　11　　月　　19　　日
附錄本案論罪科刑法條全文：
毒品危害防制條例第10條
施用第一級毒品者，處 6 月以上 5 年以下有期徒刑。
施用第二級毒品者，處 3 年以下有期徒刑。
